臺灣高等法院刑事判決
111年度上訴字第589號
上  訴  人  
即  被  告  黃韋祥


選任辯護人  張進豐律師
            郝宜臻律師
上列上訴人因毒品危害防制條例案件，不服臺灣桃園地方法院10
9年度訴字第1189號，中華民國110年10月28日第一審判決（起訴
案號：臺灣桃園地方檢察署108年度偵字第27876號），提起上訴
，本院判決如下：
    主  文
原判決之刑撤銷。                           
黃韋祥共同販賣第三級毒品，未遂，處有期徒刑玖月。
    事實及理由
壹、審理範圍：
    本案係在刑事訴訟法第348條於民國110年6月18日修正施行
    後，於111年2月16日繫屬本院，應適用修正後之現行刑事訴
    訟法第348條規定判斷上訴範圍。原審判決後，被告及其選
    任辯護人明示僅就科刑部分提起上訴（本院卷第88頁），依
    現行刑事訴訟法第348條第3項規定及其修法理由，本院自僅
    就原判決關於刑之部分審理，至於未表明上訴之原判決關於
    犯罪事實、所犯法條（罪名）及沒收等其餘部分則非本院審
    判範圍。關於犯罪事實、證據、論罪理由、所犯法條（罪名
    ）及沒收部分之認定，均引用原審判決書之記載。（如附件
    ）
貳、本案科刑之說明
　一、法定刑之減輕事由　
　　㈠被告已著手於販賣第三級毒品行為之實行而不遂，為未遂
      犯，依刑法第25條第2項規定，按既遂犯之刑減輕之。
　　㈡被告於偵查及歷次審判中均自白犯罪，應依修正前毒品危
      害防制條例第17條第2項之規定減輕其刑。
　　㈢按犯毒品危害防制條例第4條至第8條、第10條或第11條之
      罪，供出毒品來源，因而查獲其他正犯或共犯者，減輕或
      免除其刑，毒品危害防制條例第17條第1項定有明文。查
      被告供稱其與賴威程共同販賣本案毒品咖啡包，所販賣之
      毒品咖啡包係由賴威程交付，且於偵查中具體指證賴威程
      等情，有警詢筆錄及偵查筆錄在卷可查（偵卷第16頁、第
      104頁及第45至46頁指認犯罪嫌疑人紀錄表），而賴威程
      經被告指證並遭偵辦後，其涉犯販賣第三級毒品未遂罪部
      分，經臺灣桃園地方檢察署檢察官以109年度偵字第28454
      號案提起公訴，且經臺灣桃園地方法院以110年度訴字第6
      80號案為有罪判決，有該案起訴書、判決書附卷可佐（原
      審卷第203至209頁，本院卷第55至60頁) ，足認被告確已
      供出其毒品來源而查獲共犯賴威程，合於毒品危害防制條
      例第17條第1項之規定，並審酌其以行動通訊軟體發布訊
      息之方式行銷毒品，犯罪情節並未達應免除其刑之程度，
      故依法減輕其刑，辯護意旨以應免除其刑云云，並無可採
      ，又因該條同時有免除其刑之規定，故依刑法第66條後段
      規定，得減至三分之二。
　　㈣被告有上述三種減輕事由，依刑法第70條規定遞減之，並
      依同法第71條第2項規定，先依較少之數減輕之。
　　㈤至於辯護人另主張被告販賣第三級毒品之對象僅有1人，為
      量小價微之小額毒品交易，犯罪手段平和，與長期以販毒
      營生之集團或大盤毒梟對杜會治安之危害有別，情節顯屬
      輕微，且被告業已承認犯罪並供出毒品來源，縱依法減輕
      後，仍屬情輕法重，在客觀上足以引起一般人之同情，而
      有可憫恕之處，應有刑法第59條規定之適用云云。惟按刑
      法第59條所謂「犯罪之情狀顯可憫恕」，必於審酌一切犯
      罪情狀，在客觀上顯然足以引起一般同情，認為縱宣告法
      定最低刑度猶嫌過重者，始有其適用。此所謂法定最低度
      刑，固包括法定最低本刑；惟遇有其他法定減輕之事由者
      ，則指適用其他法定減輕事由減輕其刑後之最低度刑而言
      。倘被告別有法定減輕事由者，應先適用法定減輕事由減
      輕其刑後，猶認其犯罪之情狀顯可憫恕，即使科以該減輕
      後之最低度刑仍嫌過重者，始得適用刑法第59條規定酌量
      減輕其刑。查被告知悉嚴令禁止販賣各類毒品，卻為圖小
      利而與他人共同販賣第三級毒品，是依被告之犯罪手法、
      參與分工之犯罪情節、行為惡害等，審酌其一切犯罪情狀
      ，其所為客觀上顯然不足以引起一般同情，且本案經依上
      開規定遞減其刑後，足為適當量刑，並無縱予宣告法定最
      低刑度或減刑後之最低刑度猶嫌過重之情事，認無適用刑
      法第59條減輕其刑之餘地，附此敘明。
　二、撤銷原判決關於科刑部分之說明
　　　原審以被告犯行事證明確，予以論科，固非無見，惟查：
      「有期徒刑、拘役、罰金減輕者，減輕其刑至二分之一。
      但同時有免除其刑之規定者，其減輕得減至三分之二」、
      「有二種以上之減輕者，先依較少之數減輕之」，刑法第
      66條、第71條第2項分別定有明文。原判決認定被告同時
      具有刑法第25條第2項、毒品危害防制條例第17條第1項、
      第2項（修正前）所規定之減刑要件，因該條例第17條第1
      項係規定「減輕或免除其刑」；而該條例第17條第2項則
      僅規定為「減輕其刑」，其所得減輕之刑度較少。是於同
      時適用該二項規定減輕其刑時，自應先依該條例第17條第
      2項規定減刑後，再依該條例第17條第1項規定遞減之。但
      原判決於論述依刑法第25條第2項未遂犯之規定減輕後，
      接著論述依該條例第17條第1項遞予減輕其刑，再依該條
      例（修正前）第17條第2項遞減其刑，其適用法則違誤，
      所科處之刑即有未洽。被告上訴意旨主張依刑法第59條酌
      減其刑，雖無理由，但其主張本案有上述刑之減輕事由，
      經依刑法第70條規定遞減，並依同法第71條第2項規定，
      先依較少之數減輕之，處斷刑之下限為有期徒刑7月，原
      審量處有期徒刑1年，尚屬過重而不當，非無理由，應由
      本院就原判決所處之刑部分撤銷改判之。
　三、爰以行為人之責任為基礎，審酌被告共同販售摻有第三級
      毒品4-甲基甲基卡西酮之毒品咖啡包合計12包（原判決記
      載為10包與贈品2包，合計12包），戕害國民身心健康及
      危害社會治安程度非輕，惟考量其販賣第三級毒品犯行僅
      止於未遂，且犯後始終坦承犯行，主動供出共犯並積極配
      合檢警偵辦，犯後態度尚稱良好，兼衡其犯罪動機、目的
      ，及參與分工程度、手段，又被告於本案行為時甫滿18歲
      ，年紀尚輕，自述高中肆業之智識程度，目前從事汽車修
      理工作，育有一名年約2歲之幼子，且為家中唯一經濟來
      源之家庭經濟生活狀況（見本院卷第100至101頁）及依卷
      附前案紀錄表所示，在本案之前並無違犯與毒品有關案件
      之前科素行等一切情狀，量處如主文第2項所示之刑。辯
      護人雖請求本院對被告所為犯行宣告緩刑等語，惟按對於
      科刑之被告諭知緩刑，除應具備一定條件外，並須有可認
      為以暫不執行刑罰為適當之情形，刑法第74條規定甚明。
      查被告於108年7月間因犯強盜罪，經臺灣新竹地方法院於
      109年12月29日以108年度訴字第823號判決判處有期徒刑2
      年10月，有該案判決書及本院被告前案紀錄表在卷可查（
      原審卷第139至153頁），該案雖尚未確定，但於本案裁判
      時，被告已有因故意犯罪受有期徒刑以上刑之宣告之紀錄
      ，況被告於該案案發後之同年9月又再犯本案，違法犯行
      非偶發單一個案，本院審酌後認不予宣告緩刑，附此敘明
      。　　
據上論斷，應依刑事訴訟法第369條第1項前段、第373條、第364
條、第299條第1項前段，判決如主文。
本案經檢察官林佳勳提起公訴，檢察官李豫雙到庭執行職務。
中　　華　　民　　國　　111 　年　　4 　　月　　27　　日
                  刑事第六庭  審判長法　官  劉方慈
                                    法　官  朱嘉川
                                    法　官  許曉微
以上正本證明與原本無異。
如不服本判決，應於收受送達後20日內向本院提出上訴書狀，其
未敘述上訴之理由者並得於提起上訴後20日內向本院補提理由書
（均須按他造當事人之人數附繕本）「切勿逕送上級法院」。
                                    書記官  徐仁豐
中　　華　　民　　國　　111 　年　　4 　　月　　27　　日
附錄：本案論罪科刑法條全文
修正前毒品危害防制條例第4條
製造、運輸、販賣第一級毒品者，處死刑或無期徒刑；處無期徒
刑者，得併科新臺幣2 千萬元以下罰金。
製造、運輸、販賣第二級毒品者，處無期徒刑或7 年以上有期徒
刑，得併科新臺幣1 千萬元以下罰金。
製造、運輸、販賣第三級毒品者，處7 年以上有期徒刑，得併科
新臺幣7 百萬元以下罰金。
製造、運輸、販賣第四級毒品者，處5 年以上12年以下有期徒刑
，得併科新臺幣3 百萬元以下罰金。
製造、運輸、販賣專供製造或施用毒品之器具者，處1 年以上7
年以下有期徒刑，得併科新臺幣1 百萬元以下罰金。
前五項之未遂犯罰之。　　
附件：臺灣桃園地方法院109年度訴字第1189號刑事判決